【裁判字號】    99,消債更,58
【裁判日期】    990422
【裁判案由】    更生事件
【裁判全文】
臺灣板橋地方法院民事裁定            99年度消債更字第58號
聲  請  人  甲○○
訴訟代理人  黃俊六律師
上列聲請人因消費者債務清理事件聲請更生，本院裁定如下：
    主  文
聲請人甲○○自中華民國九十九年四月二十二日下午四時起開始
更生程序。
命司法事務官進行本件更生程序。
    理  由
一本件聲請意旨略以：聲請人因有不能清償債務之情事，目前債
  務總金額為新臺幣（下同） 700,152元（見本院卷第1 頁），
  前於民國95年7 月6 日依中華民國銀行公會會員辦理無擔保債
  務協商機制，與最大債權金融機構復華商業銀行（現為元大商
  業銀行，下稱元大銀行）達成協商，約定自95年8 月10日起，
  分 120期，利率4 ％，且每月10日以12,037元，依各債權金額
  比例清償各項債務，至全部清償為止（見本院卷第11、12頁）
  。嗣聲請人因還款有困難，於97年10月20日與元大銀行變更原
  協商方案，改為自97年12月起，分 180期，利率1 ％，且每月
  10日以 5,753元，依各債權金額比例清償各項債務，至全部清
  償為止（見本院卷第13、14頁）。惟聲請人後來失業（見本院
  卷第60頁），目前幫人帶小孩，每月收入僅12,000元左右，而
  聲請人配偶邱俊穎原任職聯育科技公司，但其已於97年底離職
  （見本院卷第58、59頁），現擔任送貨員，每月收入僅 7,000
  元，聲請人每月房屋租金為10,000元（見本院卷第15頁），再
  加上家庭生活費用、水電費、女兒邱羽甄、邱語宣（見本院卷
  第5 、6 頁）之撫養費，入不敷出，實無法負荷，只好毀諾，
  爰請求裁定准予更生云云。
二按債務人不能清償債務或有不能清償之虞者，得依本條例所定
  更生程序，清理其債務；債務人無擔保或無優先權之債務總額
  未逾1,200 萬元者，於法院裁定開始清算程序或宣告破產前，
  得向法院聲請更生；債務人對於金融機構因消費借貸、自用住
  宅借款、信用卡或現金卡契約而負債務，在聲請更生或清算前
  ，應提出債權人清冊，以書面向最大債權金融機構請求協商債
  務清償方案，並表明共同協商之意旨；債務人與金融機構協商
  成立者，不得聲請更生或清算。但因不可歸責於己之事由，致
  履行顯有重大困難者，不在此限；本條例施行前，債務人依金
  融主管機關協調成立之中華民國銀行公會會員，辦理消費金融
  案件無擔保債務協商機制與金融機構成立之協商，準用前項之
  規定；法院開始更生程序之裁定，應載明其年、月、日、時，
  並即時發生效力；法院裁定開始更生或清算程序後，得命司法
  事務官進行更生或清算程序，必要時得選任律師、會計師或其
  他適當之自然人或法人一人為監督人或管理人，消費者債務清
  理條例第3 條、第42條第1 項、第151 條第1 項、第5 項、第
  6 項、第45條第1 項、第16條第1 項分別定有明文。
三經查，債務人主張之上開事實，業據其提出更生聲請狀、聲請
  人身分證影本、戶籍謄本、財產及收入狀況說明書、財團法人
  金融聯合徵信中心當事人綜合信用報告、財團法人金融聯合徵
  信中心債權人清冊、債權人清冊、協商成立通知函、還款計畫
  書、變更還款條件增補約據、房屋租賃契約書、財政部國稅局
  財產歸屬資料清單、96年度及97年度綜合所得稅各類所得資料
  清單、全國財產稅總歸戶財產查詢清單、北新企業行聲請人薪
  資明細表、存摺影本、勞工保險被保險人投保資料表、離職證
  明書、南山人壽保險公司保險費繳納證明書、中華電信轉帳代
  繳收據、國園托兒所收據、勞工保險局函文暨核定通知書等件
  為證，堪信屬實。本院審酌聲請人於協商成立後，因遭原任職
  公司北新企業行非自願性離職，現聲請人擔任保母工作，每月
  所得為12,000元，收入大幅減少。以內政部所公告之98年度臺
  灣省低收入戶最低生活費用每人每月為10,792元為計算標準，
  聲請人每月收入扣除必要生活支出，每月僅餘 1,208元（計算
  式：12,000元-10,792元= 1,208元），所剩已不足支應元大銀
  行所提出每月清償 5,753元之協商方案之條件，從而，聲請人
  確實有因失業而有客觀上不可歸責聲請人之事由，而非主觀上
  惡意不履行協議。再查，其所負無擔保或無優先權之債務，並
  未逾 1,200萬元，且未經法院裁定開始清算程序或宣告破產，
  亦無消費者債務清理條例第6 條第3 項、第8 條或第46條各款
  所定駁回更生聲請之事由存在，則債務人聲請更生，應屬有據
  ，爰裁定如主文。
中    華    民    國    99    年    4     月    22    日
                  民事第三庭  法  官  徐玉玲
上為正本係照原本作成。
如不服本裁定，應於裁定送達後10日內，以書狀向本院提出抗告
，並繳納抗告費新臺幣1,000元。
中    華    民    國    99    年    4     月    22    日
                              書記官  陳靜怡

司法院資訊處製作；財團法人民間司法改革基金會備份。
